臺灣高等法院刑事判決　　　　　　　 96年度交上易字第117號
上　訴　人　臺灣基隆地方法院檢察署檢察官
被　　　告　甲○○
上列上訴人因被告過失致死案件，不服臺灣基隆地方法院95年度
交易字第110號，中華民國96年1月31日第一審判決（起訴案號：
臺灣基隆地方法院檢察署95年度偵字第4955號），提起上訴，本
院判決如下：
    主  文
上訴駁回。
    事  實
一、甲○○於民國95年7月20日上午6時50分許，騎乘車號CWL-56
    8號重型機車，沿基隆市○○路由八堵往市區方向行駛，行
    經基隆市南榮公墓前，原應依減速慢行之閃光黃燈號誌減速
    行駛，且應注意車前狀況，並隨時採取必要之安全措施，而
    依當時天候為晴、有日間自然光線、路面乾燥、無缺陷、無
    障礙物、視距良好等一切情狀，並無不能注意之情形，竟疏
    未減速慢行，復未注意車前狀況，適齊明齋騎乘車號AG3-97
    2號重機車，沿基隆市○○路由市區往八堵方向行駛，行經
    該處未停讓迎面直行車輛先行而左轉彎，兩車因而發生碰撞
    ，齊明齋當場倒地受傷，經送往財團法人長庚紀念醫院基隆
    分院急救後，仍因全身多處外傷及骨折導致出血性休克，而
    於同日上午11時5分許不治死亡。
二、案經齊明齋之子乙○○告訴暨臺灣基隆地方法院檢察署檢察
    官相驗後自動檢舉偵辦。
    理  由
一、按被告以外之人於審判外之陳述，雖不符前4條之規定，而
    經當事人於審判程序同意作為證據，法院審酌該言詞陳述或
    書面陳述作成時之情況，認為適當者，亦得為證據。當事人
    、代理人或辯護人於法院調查證據時，知有第159條第1項不
    得為證據之情形，而未於言詞辯論終結前聲明異議者，視為
    有前項之同意，刑事訴訟法第159條之5定有明文。考其立法
    理由在於傳聞證據未經當事人之反對詰問予以核實，乃排斥
    其證據能力。惟當事人如放棄對原供述人之反對詰問權，於
    審判程序表示同意該等傳聞證據可作為證據，此時，法院除
    認該傳聞證據欠缺適當性外，自可承認其證據能力。又當事
    人、代理人或辯護人於調查證據時，知有刑事訴訟法第159
    條第1項不得為證據之情形，卻表示「沒有意見」等意思，
    而未於言詞辯論終結前聲明異議者，應視為已有將該等傳聞
    證據採為證據之同意。最高法院93年度台上字第3533號、94
    年度台上字第2976號判決亦採同一見解。經查：本案被告甲
    ○○於本院審理時對證人即目擊車禍發生之吳靜昌於警詢及
    偵查時之證述均表示無意見，本院審酌證人上開證言於作成
    時之情況，並無違法之情事，且證人與被告素不相識，亦無
    攀誣構陷被告之動機，而其為目擊案發現場之人，於事發後
    記憶猶新之際所為之陳述，可信性甚高，如以之作為證據應
    屬適當，是參照上開說明要旨，而認證人吳靜昌於警詢及偵
    查中之證言均具證據能力，合先敘明。
二、上揭犯罪事實，業據被告於偵查、原審及本院審理時坦承不
    諱，核與證人吳靜昌於警詢及檢察官偵查中所證情節大致相
    符，此外復有道路交通事故現場圖、道路交通事故調查報告
    表(一)(二)、道路交通事故補充資料(二)、現場暨車損照片19張、
    基隆市警察局現場勘察報告1份、現場監視器翻拍照片5張及
    基隆市政府95年12月18日基府工貳字第0950148474號函等附
    卷可稽。按行車速度，依速限標誌或標線之規定，無速限標
    誌或標線者，應依減速慢行之標誌、標線或號誌指示行駛；
    汽車行駛時，駕駛人應注意車前狀況，並隨時採取必要之安
    全措施，道路交通安全規則第93條第1項第3款、第94條第3
    項分別定有明文。被告騎乘機車自應注意上開規定，且依當
    時天候為晴、有日間自然光線、路面乾燥、無缺陷、無障礙
    物、視距良好等一切情狀，並無不能注意之情形，竟疏未注
    意，而與被害人發生碰撞，其對於本案車禍之發生有過失至
    為明確，臺灣省基宜區車輛行車事故鑑定委員會亦同此鑑定
    ，有該會基宜鑑字第950446號鑑定意見書在卷足佐。且被害
    人齊明齋係因本件車禍受傷死亡，並經臺灣基隆地方法院檢
    察署檢察官督同檢驗員相驗屬實，製有相驗筆錄、相驗屍體
    證明書及驗斷書在卷可憑，故被告之過失與被害人之死亡間
    ，有相當因果關係。又被害人駕駛機車行經閃黃號誌岔路口
    左轉彎，未停讓迎面直行之被告車輛先行，雖亦同為肇事原
    因，然此並無解於被告上開過失致死責任，附此敘明。綜上
    證據，被告之犯行洵堪認定，應依法論科。
二、核被告甲○○所為，係犯刑法第276條第1項之因過失致人於
    死罪。原審適用刑法第276條第1項、第41條第1項前段，刑
    法施行法第1條之1，審酌被告前無任何不良素行，有本院被
    告前案紀錄表在卷可按，其因一時疏忽，釀成車禍，致被害
    人齊明齋死亡，所為雖造成被害人家屬心靈上不可抹滅之傷
    痛，然其於車禍發生後欲賠償被害人家屬之損害，惟因仍係
    在學學生，經濟狀況不佳，致未能與被害人家屬達成和解，
    有原法院民事調解（刑事交付調解）事件紀錄表及基隆市暖
    暖區調解委員會調解不成立筆錄影本等各1紙在卷可稽，暨
    被害人對本件車禍與有過失，有前引鑑定意見書在卷可憑，
    及被告犯後坦承犯行等一切情狀，量處有期徒刑陸月，併諭
    知易科罰金之折算標準，經核認事用法均無不合，量刑亦屬
    允當。公訴人循告訴人之請求，上訴意旨略以：被告肇事後
    態度不佳，拒絕與告訴人家屬和解，原審量刑顯屬過輕，且
    被害人並無過失，而係被告一方過失，此涉及被告責任輕重
    ，原審卻未調查云云。經查，本件事故經臺灣省基宜區車輛
    行車事故鑑定委員會鑑定結果認被害人駕駛重型機車行經閃
    黃號誌岔路口，未停讓迎面直行車輛先行；與被告駕駛重機
    車行經閃黃號誌岔路口，未減速反超速且未注意車前狀況，
    二者均為肇事原因（見相驗卷第106頁）。雖告訴人稱被害
    人當時已經到達慢車道，完成轉彎動作，主張被害人並無過
    失，惟據告訴人於本院審理時稱：案發當時其並未在場，是
    事後才到的等語（見本院卷第23頁），足徵告訴人並未目擊
    現場狀況，其之主張僅係推測之詞，尚難執此即認被害人並
    無過失，另原審就被告尚未與告訴人和解部分，已加以審酌
    ，並無明顯失出，上訴均無理由，應予駁回。
據上論斷，應依刑事訴訟法第368條，判決如主文。
本案經檢察官游明仁到庭執行職務。
中　　華　　民　　國　　96　　年　　5 　　月　　30　　日
                  刑事第十五庭審判長法  官  吳昭瑩
                          　  　　　法　官  李釱任
　　                                法  官  蘇隆惠
以上正本證明與原本無異。
不得上訴。
                                    書記官  吳玉華
中　　華　　民　　國　　96　　年　　5 　　月　　30　　日
附錄論罪法條：
刑法第276條第1項
因過失致人於死者，處2年以下有期徒刑、拘役或2,000元以下罰
金。
